臺灣高等法院刑事判決
111年度上易字第765號
上  訴  人  臺灣臺北地方檢察署檢察官
上  訴  人  
即  被  告  張偉平



上列上訴人等因被告違反性騷擾防治法案件，不服臺灣臺北地方
法院111年度易字第61號，中華民國111年4月15日第一審判決（
起訴案號：臺灣臺北地方檢察署110年度偵字第34293號），提起
上訴，本院判決如下：
    主  文
上訴駁回。
張偉平緩刑貳年，緩刑期間付保護管束，並依如附表所示方式給
付代號AW000-H110562號女子新臺幣拾伍萬元，及接受陸小時之
兩性平權法治教育。
    犯罪事實
一、張偉平於民國110年9月29日22時30分許，在臺北市○○區○○街
    00號HOOTERS餐廳（下稱HOOTERS餐廳）與朋友飲酒聚餐，該
    店服務人員即代號AW000-H110562號成年女子（真實年籍、
    姓名詳卷，下稱甲女）背對張偉平等人之用餐餐桌，操作店
    內點餐機台，詎張偉平竟意圖性騷擾，起身走至甲女身後，
    公然伸手觸摸甲女之臀部，以此方式性騷擾甲女1次。甲女
    驚覺其臀部遭人觸摸，旋回頭質問張偉平，並報警處理，而
    查悉上情。
二、案經甲女訴由臺北市政府警察局松山分局報告臺灣臺北地方
    檢察署檢察官偵查起訴。
    理  由
壹、程序部分：
一、按性侵害犯罪防治法所稱性侵害犯罪，係指觸犯刑法第221 
     條至第227條、第228條、第229條、第332條第2項第2款、
    第334條第2項第2款、第348條第2項第1款及其特別法之罪；
    又行政機關、司法機關及軍法機關所製作必須公示之文書，
    不得揭露被害人之姓名、出生年月日、住居所及其他足資識
    別被害人身分之資訊，性侵害犯罪防治法第2條第1項、第12
    條第2項分別定有明文。本件被告張偉平所犯性騷擾防治法
    第25條之罪，屬性侵害犯罪防治法所稱之特別之法，因本院
    所製作之判決書係屬必須公示之文書，依上開規定，對於告
    訴人甲女之年籍資料，本院應予以隱匿，合先敘明。
二、本院認定事實所引用之下列證據資料（包含供述證據、文書
    證據等），並無證據證明係公務員違背法定程序所取得。又
    檢察官、被告張偉平於原審準備程序、審理時及本院審理時
    ，對原審及本院所提示之被告以外之人審判外之供述，包括
    供述證據、文書證據等證據，就證據能力均未表示爭執，且
    迄言詞辯論終結前並未聲明異議，亦無顯有不可信之情況與
    不得作為證據之情形，本院審酌上開證據資料製作時之情況
    ，尚無違法不當及證明力明顯過低之瑕疵，認為以之作為證
    據應屬適當，是依刑事訴訟法第159條至第159條之5規定，
    本院所引用供述證據及文書證據等，均有證據能力。
貳、實體部分：
一、事實之認定：　　
　㈠訊據上訴人即被告張偉平於本院審理時對於上開犯罪事實坦
    承不諱(見本院卷第49至57頁)，且經證人即告訴人甲女於警
    詢、偵查及原審中指述明確（見偵查卷第25至27、75頁；原
    審卷第35至38頁），並有店內監視器光碟及錄影畫面擷圖、
    勘驗筆錄在卷可稽（見偵查卷第29、88頁）。
  ㈡經原審勘驗上開店內監視器光碟之勘驗結果略以：「1.被告
    與同桌友人坐著飲酒，被告右手邊友人疑似因酒醉，截至被
    告觸摸甲女之前，該名友人都是趴著或是雙手摀著臉。2.甲
    女身著短褲，從他處走至點餐機台，背對被告操作點餐機台
    ，被告轉頭看著甲女點餐的背影，並伸手指著甲女，與同桌
    友人交談一下，立即起身往甲女走去，故意摸甲女的臀部1 
    次（被告觸摸當下，同桌坐在被告對面的綠衣服男子剛好低
    頭要拿起手機），甲女立刻轉頭，被告往用餐桌子方向走去
    ，故意背對甲女，甲女手插腰理論，被告依舊不轉頭回應，
    甲女拍被告肩膀，被告依舊故意不回頭看甲女，然後直接入
    座。3.甲女插腰質問被告，被告僅略微鞠躬，陳述幾句，就
    繼續飲酒與朋友聊天。甲女離開，往點餐機方向走去操作機
    台，隨後往內場走去。」等語，有原審勘驗筆錄（見原審卷
    第33、34頁）在卷可憑。由上開勘驗結果可知，案發時被告
    走至甲女身後，公然伸手觸摸甲女臀部，甲女立刻轉頭，並
    走向被告質問之畫面情節，核與甲女前開證言相符，足見被
    告確有趁甲女背對被告、操作點餐機台時，故意伸手觸摸甲
    女臀部之性騷擾事實無訛。
　㈢綜上所述，被告於本院出於任意性之自白核與事實相符，可
    以採信。本件事證明確，被告對甲女之性騷擾犯行，洵堪認
    定，應依法論科。
二、論罪之說明：　　
  ㈠按性騷擾防治法第25條第1項所處罰之性騷擾罪，係指性侵害
    犯罪以外，基於同法所稱之性騷擾意圖，以乘被害人不及抗
    拒之違反意願方法，對其為與性或性別有關之親吻、擁抱或
    觸摸臀部、胸部或其他身體隱私處之行為。
　㈡核被告所為，係犯性騷擾防治法第25條第1項之意圖性騷擾，
    乘人不及抗拒而為觸摸其臀部之行為罪。　　
三、維持原判決及駁回上訴之理由：
  ㈠原審以被告犯罪事證明確，適用性騷擾防治法第25條第1項，
    刑法第11條前段、第41條第1項前段等規定，並審酌告訴人
    甲女為年輕女性，在HOOTERS餐廳擔任服務人員，案發當時
    正操作餐廳點餐機認真工作，而被告與其友人共至HOOTERS
    餐廳飲酒用餐，於酒酣耳熱之際，見服務人員甲女背對其等
    操作點餐機台時，在甲女身後大聲討論女性之身材、臀部，
    被告並以手比劃甲女身材，物化女性，其後，被告更故意當
    著同桌友人之面前，走向甲女，公然觸摸甲女之臀部，甲女
    察覺遭被告性騷擾而深感遭羞辱，走向被告質問，欲為自己
    討回公道，但被告卻故意轉身背對甲女，對甲女的質問裝作
    充耳未聞，同桌友人則嘻笑回應，被告透過這種公然的性騷
    擾行為戲弄甲女，同桌友人則嘻笑回應，不僅是性騷擾行為
    ，更是公然的與同桌友人，對甲女為性別上的霸凌（以性騷
    擾行為看甲女會有何反應，娛樂自己及友人），而年紀尚輕
    之甲女，隻身在這種人數、地位均不平等之情形下（甲女年
    僅20餘歲，為店內服務人員，遭性騷擾當下僅1人，被告與
    其友人均為40餘歲之成年男性消費者，其等人數至少4人）
    ，經當場向被告反應無效，僅能隱忍受辱之情緒，繼續服務
    顧客，被告不僅未意識到其行徑多麼惡劣，於原審中否認其
    摸到甲女，甚至多次表示：「我看完影片後我知道我不是在
    非常主動惡意的情形下做這件事情，而且我以我的人格堅信
    我沒有摸到甲女，甲女當下也沒有感覺到我有摸到她，是她
    事後看圖說故事的。」云云，強調自己行為並無惡意、自身
    人格更是不可能做出性騷擾行為云云，然影片中拍攝被告所
    為之行徑，正是性騷擾行為中最主動惡意的1種（部分性騷
    擾犯罪是偷偷所為，而被告則是當眾故意走到甲女身後，以
    摸甲女臀部給同桌友人看，藉此看看甲女會有何反應的方式
    ，作為自身以及同桌友人之娛樂），況被告與其友人吳圳於
    原審審理中多次質疑何以甲女當場沒有反應遭性騷擾，然從
    影片中顯示，甲女遭觸摸當下，立即回頭走向被告、質問被
    告，是因被告故意背對甲女、故意不回頭，甲女經反應無效
    ，始悻悻然離開被告用餐餐桌，甲女非如被告所質疑未當場
    反應，反倒是被告性騷擾甲女行為結束後，故意不正面甲女
    、不願承認性騷擾之事實，迄至原審審理中，猶為相同的態
    度，辯稱「我只是做了個不適當的惡作劇，但我沒有惡意」
    云云，由此種種均可顯示被告始終本位思想，不知其性騷擾
    行為非常惡劣（依被告戶籍資料所示其育有子女，試問，若
    其子女遇到相同的性騷擾行為，被告是否會認為對方並無惡
    意？是否會認為這沒什麼大不了？），且甲女亦因被告性騷
    擾行為而影響其後續之工作情緒，服務男客人時，會擔憂遭
    客人從背後為性騷擾行為，容易感到焦慮，為此而至身心科
    就醫服藥，此有甲女提出之就醫診斷證明書資料在卷可憑（
    見原審卷第69至71頁），基於上述被告犯罪手段、犯後態度
    及甲女所遭受的精神損害，原審認甲女主張之和解金額為新
    臺幣（下同）15萬元，尚屬合理，惟被告堅持僅願賠償3萬
    元，雙方因此無法達成和解，考量被告自稱大學畢業之智識
    程度、從事室內設計工作、月收約10萬元、育有2名子女(各
    國中一年級、小學三年級)、父母及中度智能障礙之哥哥均
    賴其照顧等家庭生活、經濟狀況(見原審卷第55頁、本院卷
    第54頁)，暨其未曾有故意犯罪之前科素行(見本院被告前案
    紀錄表)等一切情狀，並本件被告所犯之罪，最重本刑為2年
    以下有期徒刑，而被告上開犯罪手段（公然為性騷擾娛樂自
    己及友人）、犯後態度均屬惡劣，以及甲女所受之精神痛苦
    （於工作時公然遭被告摸臀部，當場質問時，遭在場之男性
    訕笑，被告更是裝作若無其事），認本件應從中度以上之刑
    量處，檢察官求處有期徒刑4月之刑，尚嫌過輕，而量處有
    期徒刑6月，並諭知1千元折算1日之易科罰金之折算標準。
  ㈡經核原判決認事用法均無違誤，量刑亦屬妥適。被告上訴認
    罪，並同意告訴人所提出之和解條件，並認原判決量刑太重
    ，請求緩刑等語；檢察官上訴則以原判決未調查被告當天有
    對其他女服務生類似行為，且被告否認犯行，犯後態度惡劣
    ，原判決量刑太輕等語，均指摘原判決不當。惟按刑之量定
    ，係實體法上賦予法院得為自由裁量之事項，倘其量刑已以
    行為人之行為罪責為基礎，並斟酌刑法第57條各款所列情狀
    ，在法定刑度內，酌量科刑，如無偏執一端，致明顯失出失
    入情形，上級審法院即不得單就量刑部分遽指為不當或違法
    。原判決業依刑法第57條各項就卷內證據資料參互審酌，逐
    一剖析，認定被告確於甲女為被告及其友人點餐而操作店內
    點餐機台時，起身走至甲女身後，公然伸手觸摸甲女之臀部
    之性騷擾犯行，且被告雖於本院審理時改認罪，其於警詢、
    偵查、原審審理時，甚至上訴狀理由記載(見本院卷第23頁)
    ，均否認犯行，足見其對兩性互動、兩性平權未有正確觀念
    ，在適法範圍內行使其量刑之裁量權，業經本院詳述如前，
    原判決既無違誤，即應予維持。至檢察官上訴意旨所指原判
    決未調查被告當天有對其他女服務生類似行為乙節，未據檢
    察官起訴，被害人亦不同，自非本件審判範圍。是被告及檢
    察官之上訴，均無理由，皆應予駁回。
　㈢本件被告未曾因故意犯罪受有期徒刑以上刑之宣告，有本院
    被告前案紀錄表在卷可憑，本院衡酌被告固因不尊重女性，
    對於兩性平權未能有正確觀念而於酒後對告訴人公然摸臀性
    騷擾之犯行，惟於本院審理中終能坦承犯罪，並於本院審理
    時與告訴人成立民事和解，經告訴代理人陳報之和解內容為
    ：「被告與告訴人同意以15萬元分3期和解。第一期111年7
    月5日、第二期111年8月5日、第三期111年9月5日，以轉帳
    方式至台新銀行(代碼812)，帳號：00000000000000號。」
    ，告訴人表示接受和解內容為緩刑條件，檢察官亦聲請另諭
    知兩性平權法治教育為緩刑條件，有本院審判筆錄可稽（見
    本院卷第49、50、56頁），並於111年7月5日繳付5萬元(見
    卷附本院公務電話紀錄)。本院信被告經此偵審教訓，當知
    所警惕，而無再犯之虞，認其所宣告之刑以暫不執行為適當
    ，爰依刑法第74條第1項第1款規定宣告緩刑2年。再按緩刑
    宣告，得斟酌情形，命犯罪行為人向被害人支付相當數額之
    財產或非財產上之損害賠償、為預防再犯所為之必要命令，
    刑法第74條第2項第3、8款各定有明文。本院斟酌被告因法
    治觀念不足致為本案犯行，爰依刑法第74條第2項第3款規定
    ，命被告依如附表所示方式給付告訴人15萬元，且為確保被
    告建立正確法治觀念並理解兩性往來應有之尊重，避免再犯
    ，認除前開緩刑宣告外，有課予被告預防再犯所為必要命令
    宣告之必要，併依刑法第74條第2項第8款、第93條第1項第2
    款規定，命被告應受6小時之兩性平權法治教育，並付保護
    管束，以期能與被告自新機會之同時，亦可建立被告遵守法
    律規範之觀念，以收矯正被告及社會防衛之效。倘被告未遵
    循本院諭知之前述負擔，情節重大，足認原宣告之緩刑難收
    其預期效果，而有執行刑罰之必要者，依刑法第75條之1第1
    項第4款之規定，檢察官得向本院聲請撤銷其緩刑之宣告，
    併此說明。
據上論斷，應依刑事訴訟法第368條，刑法第74條第1項第1款、
第2項第3款、第8款、第93條第1項第2款，刑法施行法第1條之1
第1項，判決如主文。
本案經檢察官戚瑛瑛提起公訴，檢察官楊淑芬上訴，檢察官許鈺
茹到庭執行職務。
中　　華　　民　　國　　111 　年　　7 　　月　　13　　日
                  刑事第十七庭  審判長法　官  鄭水銓
                                      法　官  姜麗君
                                      法　官  黃雅芬
以上正本證明與原本無異。
不得上訴。
                                      書記官  鄭雅云
中　　華　　民　　國　　111 　年　　7 　　月　　13　　日
附錄：本案論罪科刑法條全文　　　　　　　　　　　　　　　
性騷擾防治法第25條第1項：
意圖性騷擾，乘人不及抗拒而為親吻、擁抱或觸摸其臀部、胸部
或其他身體隱私處之行為者，處2年以下有期徒刑、拘役或科或
併科新臺幣10萬元以下罰金。　
　　　
附表：緩刑條件(民國)
一、被告與告訴人同意以新臺幣15萬元分3期(各5萬元)和解。 二、給付方式：第一期111年7月5日、第二期111年8月5日、第     三期111年9月5日，以轉帳方式至告訴人所有台新銀行(代碼812)帳號：00000000000000號帳戶。